臺灣高等法院交通事件裁定　　　　　　99年度交抗字第2222號
抗　告　人
即受處分人　林秀月原名林襄琦.
上列抗告人因違反道路交通管理處罰條例案件，不服臺灣新竹地
方法院所為中華民國99年12月3日99年度交聲字第484號裁定（原
處分案號：竹監營字第裁50-E00000000、50-E00000000號裁決書
），提起抗告，本院裁定如下：
    主  文
抗告駁回。
    理  由
一、按機器腳踏車行駛至交岔路口，其轉彎，應依標誌或標線之
    規定行駛，道路交通安全規則第99條第2 項前段定有明文。
    又機慢車兩段左轉標誌係用以告示左轉汽缸總排氣量未滿55
    0 立方公分機器腳踏車或慢車駕駛人應遵照號誌指示，在號
    誌顯示允許直行時先行駛至右前方路口之左轉待轉區等待左
    轉，俟該方向號誌顯示允許直行後，再行續駛，以兩段方式
    完成左轉。本標誌設於實施機慢車兩段左轉路口附近顯明之
    處，並配合劃設機慢車左轉待轉區○○○道路交通標誌標線
    號誌設置規則第65條亦有明文。再汽車駕駛人轉彎時，不依
    標誌、標線、號誌指示者，處新台幣（下同）600元以上180
    0元以下罰鍰，並記違規點數1點，道路交通管理處罰條例第
    48條第1項第2款、第63條第1項第1款定有明文。次按汽車駕
    駛人，領有小型車駕駛執照，駕駛重型機器腳踏車、駕駛執
    照逾有效期間仍駕車，各處1800元以上3600元以下罰鍰，並
    禁止其駕駛，道路交通管理處罰條例第22條第1項第4款、第
    7 款分別定有明文；又汽車駕駛人，駕駛汽車有違反道路交
    通管理處罰條例之行為，經交通勤務警察或依法令執行交通
    稽查任務人員制止時，不聽制止或拒絕停車接受稽查而逃逸
    者，除按各該條規定處罰外，處3000元以上6000元以下罰鍰
    ，同條例第 60條第1項亦有明文。而上開條例所稱之標線指
    管制道路交通，表示警告、禁制、指示，而在路面或其他設
    施上劃設之線條、圖形或文字；所稱之「汽車」，係指在道
    路上不依軌道或電力架線而以原動機行駛之車輛（包括機器
    腳踏車），道路交通管理處罰條例第3條第8款、道路交通安
    全規則第2條第1項第1款亦分別規定甚明。
二、原裁定意旨略以：抗告人即受處分人林秀月（原名林襄琦、
    林家溱）於民國99年6月16日上午8時55分許，騎乘車牌號碼
    6FD─289號重型機車（下稱系爭重型機車），行經新竹縣竹
    北市○○○路與文興路口處，因舉發員警認其騎乘機慢車未
    依標誌、標線兩段式左轉，而有汽車駕駛人轉彎時不依標誌
    、標線、號誌指示、汽車駕駛人駕駛執照業經註銷仍駕駛機
    器腳踏車、汽車駕駛人駕駛汽車有違反道路交通管理處罰條
    例之行為，經交通勤務警察制止時，不聽制止或拒絕停車接
    受稽查而逃逸之交通違規行為，而為舉發機關新竹縣政府警
    察局交通隊警員徐建忠以抗告人有道路交通管理處罰條例第
    48條第1項第2款、第21條第1項第4款、第60條之行為掣單舉
    發。抗告人於應到案日期前陳述意見，經原處分機關調查結
    果，仍認抗告人有前揭違規行為，惟因抗告人違規時仍領有
    已逾有效日期之普通小型車駕駛執照，原處分機關乃於99年
    8月13日以竹監營字第裁 50-E00000000、50-E00000000號裁
    決書（下稱50-E00000000號、50-E00000000號裁決書），改
    依道路交通管理處罰條例第22條第1項第4款、第22條第1項7
    款、第48條第1項第2款、第60條第1項之規定，裁處罰鍰420
    0元、3300元，並均依同條例第 63條第1項第1款規定各記違
    規點數 1點。抗告人雖以：其於前開時間騎乘系爭重型機車
    ，行經自強南路六家加油站紅綠燈往自強南路高架橋方向之
    路段時，遇 2名交通警員攔停，但因其亟欲前往祭祖、工作
    ，未停車即往自強南路、高架橋前進，員警即駕駛警車攔停
    ，惟前開路段並未設置二段式左轉標誌，地上亦未繪製機車
    待轉區，相關標誌及標線係案發後所設置，且抗告人領有汽
    車駕照，故抗告人並未違規，自無拒絕停車接受稽查而逃逸
    可言云云，聲明異議。然原審調查結果，認抗告人確有「未
    依兩段式左轉，而有不依標誌、標線號誌指示」、「違反處
    罰條例行為，拒絕停車接受稽查而逃逸」、「領有小型車駕
    駛執照駕駛普通重型機器腳踏車」、「駕駛執照逾有效期間
    仍駕車」之交通違規行為，原處分機關裁處抗告人罰鍰4200
    元、3300元（原審誤載為3000元），並均各記違規點數 1點
    ，並無違誤，而裁定駁回異議等語。
三、抗告意旨略以：抗告人於前述時、地騎乘機車，於文興路口
    已依規定兩段式左轉，警員稱其違規必須另提出證據，且其
    年近51歲，僅以機車為上班、買菜之代步工具，並無飆車夜
    遊等不法情事，更非現行犯，員警於高架橋上攔停其機車，
    且強拉抗告人衣服，態度非常惡劣，爰提起抗告，請為適法
    裁定云云。
四、抗告人林秀月於92年11月11日更名為林亭妤，於 93年3月22
    日更名為林立緹，於98年3月18日更名為林襄琦，於99年6月
    30日更名為林家溱，於 99年6月30日又更名為林秀月，有其
    個人基本資料查詢結果單、個人姓名／原姓名更改資料查詢
    結果單在卷可稽（見原審卷第36、37頁及本院卷），合先敘
    明。
五、經查：
（一）抗告人違反道路交通管理處罰條例第48條第1 項第2 款（
      不依標誌、標線指示行駛）及第60條第1 項規定（違規拒
      絕停車接受稽查而逃逸）部分：
    (1)按交通勤務警察或依法令執行交通稽查任務人員，開單舉
      發違反道路機關所為交管理處罰條例所列之違規事實，經
      公路主管機關或警察機關所為之裁決處罰，本質上為行政
      處分，係公務員基於職務上權力，依法就特定之具體事件
      所為，並具有公法上效果之單方行政行為。而根據公務員
      為公法上行為具有公信力之原則，立法者乃於道路交通管
      理處罰條例及高速公路交通管制規則等交通法規中制定相
      關規定，使交通勤務警察或依法令執行交通稽查任務人員
      ，在特殊情形下，當場不能或不宜攔截掣單舉發時，得當
      機處置而就違規事實予以逕行舉發（道路交通管理處罰條
      例第7 條之2 及高速公路交通管制規則第26條等規定），
      以達成維護交通秩序及公共安全之行政目的。是行政機關
      對於前開應為舉證之事項，非不得以執行查察取締勤務人
      員為證人，依據調查人證之程序，使就親歷事實提供不可
      替代之證明方法，以查明違規事實是否存在。受處分人就
      該證人所述見聞經過之真實性倘有質疑，應依詢問程序加
      以檢驗，要不得僅以證人之個人身份、地位或與當事人之
      關係而謂其不得作證，或任憑己意指為必須代以其他證據
      方法。
    (2)抗告人騎乘系爭重型機車，於99年6 月16日上午8 時55分
      許，行經新竹縣竹北市○○○路與文興路口，未依標誌、
      標線指示轉彎，及拒絕停車接受稽查之事實，業據證人即
      舉發本件交通違規之新竹縣政府警察局交通隊員警徐建忠
      於原審具結證稱：本件交通違規事件是其與同事張志兆一
      同舉發，當時其等在新竹縣竹北市○○路與自強南路路口
      旁一家自助式洗車廠旁執行定點違規、巡邏勤務。因見抗
      告人騎機車從文興路左轉往自強南路方向行駛，但沒有依
      標誌、標線兩段式左轉，即以旗子、哨子攔停抗告人，攔
      停時抗告人有停下，並詢以為何攔停，其告知違規事項後
      ，抗告人說她趕著去上班，講完之後，就要加油門想要加
      速離開，其即以左手拉住抗告人機車後方桿子，不讓抗告
      人騎走，並重複聲明請抗告人靠旁邊停車，抗告人說好啦
      好啦，其以為抗告人要靠旁邊停車，就將手放開，詎抗告
      人即加速離去，其與同事見狀，乃一起開車追趕，嗣於經
      國橋上追及抗告人，並告以違規事項為未依標誌、標線兩
      段式左轉及拒絕接受稽查取締而逃逸等語（見原審卷第43
      、44頁）。參以：新竹縣竹北市○○路東往西遇自強南路
      交岔路口設有機慢車兩段式左轉標誌及待轉區標線等情，
      有新竹縣政府警察局99年9 月15日府警交字第0990023867
      號函及隨函檢附之交通違規值勤錄影電磁紀錄光碟及違規
      地點設置機慢車兩段式左轉標誌、標線採證照片在卷可按
      （見原審卷第34、35頁）。且新竹縣竹北市○○路與自強
      南路路口之機車兩段式左轉標誌，係由新竹縣政府警察局
      於98年8 月13日以竹縣警交字第0983008071號函請交通標
      誌標線工程得標廠商（金世代企業工程有限公司）施作，
      並於98年9 月12日施設竣工，亦有新竹縣政府99年9 月23
      日府警交字第0990142650號函及所附施作地點、預估施作
      數量明細表及施工前後現場照片附卷可稽（見原審卷第26
      至33頁）。按證人徐建忠乃原處分機關舉發違規行為之目
      擊證人，其到庭具結擔保所述之真實性，所述內容連續完
      整，且與前開卷附之新竹縣政府函文內容互核相符，自堪
      信為真實。是抗告人於原審辯以：舉發時現場未有兩段式
      左轉之標誌、標線云云，嗣又抗告改稱：當時已依規定兩
      段式左轉，警員舉發其違規應提出證據云云，均屬空言否
      認、卸責之詞，要無足採。
（二）抗告人違反道路交通管理處罰條例第22條第1 項第4 款（
      領有小型車駕駛執照駕駛普通重型機車）及第7 款（駕駛
      執照逾有效期間仍駕車）規定部分：
      抗告人為警舉發時，係持小型車駕駛執照駕駛普通重型機
      車，且所持小型車駕駛執照已逾有效期間等情，為抗告人
      所不爭（見原審卷第20、21頁、本院卷附抗告狀），且抗
      告人領有之普通重型機車駕駛執照已於98年2 月22日註銷
      ；而其普通小型車駕照亦於98年2 月21日屆期未經換發而
      逾越有效期間，此有交通部公路總局新竹區監理所竹監營
      字第0993600542號函、抗告人之普通重型機車駕照遭吊扣
      註銷、其小型車普通駕駛執照有效期間僅至98年2 月21日
      之證號查詢機車、汽車駕駛人列印資料在卷可按（見原審
      卷第15、39頁），足見抗告人確有前揭領有小型車駕駛執
      照駕駛重型機器腳踏車及駕駛執照逾有效期間仍駕車之違
      規事實。原處分機關依其違規事實改以道路交通管理處罰
      條例第22條第1 項第4 款、第7 款之規定裁處，並無違誤
      。抗告意旨雖以：因無資力更換駕駛執照，始逾有效期間
      云云，僅係說明違規之原因，仍不足解免其前述違規事實
      之行政罰責。
五、綜上所述，抗告人騎乘機車於上揭時、地有「未依兩段式左
    轉，而有不依標誌、標線指示」、「違反處罰條例行為，拒
    絕停車接受稽查而逃逸」、「領有小型車駕駛執照駕駛普通
    重型機器腳踏車」、「駕駛執照逾有效期間仍駕車」之違規
    事實，洵堪認定。原裁定以原處分機關依道路交通管理處罰
    條例第22條第1 項第4 款、第22條第1 項第7 款、第48條第
    1 項第2 款、違反道路交通管理事件統一裁罰基準表，裁處
    抗告人罰鍰共計4200元；依道路交通管理處罰條例第60條第
    1 項規定，裁處抗告人罰鍰3300元（原裁定誤繕為3000元）
    ，並均依同法第 63條第1項第1款規定記違規點數1點，核無
    不合，裁定駁回抗告人之聲明異議，並無違誤。抗告人徒執
    前詞，提起抗告，為無理由，應予駁回。
據上論斷，應依修正道路交通事件處理辦法第25條、刑事訴訟法
第412 條，裁定如主文。
中    華    民    國   100    年    1     月    31    日
              刑事第二十四庭審判長法  官  李錦樑
                                  法  官  陳恆寬
                                  法  官  朱瑞娟
以上正本證明與原本無異。
不得再抗告。
                                  書記官  郭家慧
中    華    民    國   100    年    2     月    8     日